【裁判字號】    99,聲,5479
【裁判日期】    991105
【裁判案由】    聲請宣告沒收違禁物
【裁判全文】
臺灣板橋地方法院刑事裁定              99年度聲字第5479號
聲  請  人  臺灣板橋地方法院檢察署檢察官
上列聲請人因聲請宣告沒收違禁物案件（99年度聲沒字第943 號
），本院裁定如下：
    主  文
扣案之第二級毒品甲基安非他命伍包（驗餘淨重共計零點柒零捌
柒公克）、貳包（驗餘淨重共計零點肆壹玖公克）、壹包（驗
餘淨重零點零柒柒捌公克）及第一級毒品海洛因壹包（驗餘淨重
零點貳零陸零公克），均沒收銷燬之。
其餘聲請駁回。
    理  由
一、聲請意旨略以：被告林宜芬違反毒品危害防制條例案件，業
    經臺灣板橋地方法院檢察署99年度毒偵緝字第179 、180 、
    181 、182 、183 、184 號、99年度毒偵字第2537號為不起
    訴處分確定在案，而本件扣案之甲基安非他命5 包（驗餘淨
    重共0.7087公克）、甲基安非他命2 包（驗餘淨重共0.4319
    公克）、愷他命1 包（驗餘淨重0.2004公克）、甲基安非他
    命1 包（驗餘淨重0.0778公克）、海洛因1 包（驗餘淨重0.
    2060公克，聲請書誤載為0.7570公克）、愷他命1 包（驗餘
    淨重0.1261公克），屬毒品危害防制條例第18條第1 項前段
    所定之違禁物，有交通部民用航空局航空醫務中心98年5 月
    25日航藥鑑字第0982579 號、0000000 號毒品鑑定書、98年
    6 月5 日航藥鑑字第0982742 號毒品鑑定書）、99年3 月25
    日航藥鑑字第0991954 號毒品鑑定書、98年6 月18日航藥鑑
    字第0983038 號毒品鑑定書各1 紙附卷可參，爰依法聲請法
    院裁定沒收並銷燬之等語。
二、按違禁物得單獨宣告沒收，且違禁物不問屬於犯罪行為人與
    否沒收之，刑法第38條第1 項第1 款、第2 項、第40條第2
    項定有明文；又按海洛因、甲基安非他命業經毒品危害防制
    條例第2 條第2 項第1 款、第2 款分別列為第一、二級毒品
    ，並禁止製造、運輸、販賣、施用、持有，而第一、二級毒
    品，依同法第18條第1 項前段規定，應予沒收銷燬之，毒品
    危害防制條例第2 條第2 項第1 、2 款、第4 條第1 、2 項
    、第10條第1 、2 項、第11條第1 、2 項及第18條第1 項前
    段，亦定有明文。
三、經查，於98年5 月14日經警扣案之白色透明結晶塊5 袋、米
    黃色結晶塊2 袋，經送交通部民用航空局航空醫務中心檢驗
    結果，均確含有甲基安非他命成分，其中5 袋實稱毛重2.30
    90公克，淨重0.7090公克，取樣0.0003公克，餘重0.7087公
    克；另2 袋實稱毛重1.07200 公克，淨重0.4320 公 克，取
    樣0.0001公克，餘重0.4319公克，有該中心98年5 月25日出
    具之航藥鑑字第0982579 號毒品鑑定書1 紙存卷可稽；另於
    98年5 月22日經警扣案之白色結晶1 袋，經送交通部民用航
    空局航空醫務中心檢驗結果，確含有甲基安非他命成分，實
    稱毛重0.3280公克，淨重0.0780公克，取樣0.0002公克，餘
    重0.0778公克，有該中心98年6 月5 日出具之航藥鑑字第09
    82742 號毒品鑑定書1 紙存卷可稽；另於99年3 月12日經警
    扣案之白色粉末1 包，經送交通部民用航空局航空醫務中心
    檢驗結果，確含有海洛因成分，實稱毛重0.4380公克，淨重
    0.2080公克，取樣0.0020公克，餘重0.2060公克，有該中心
    99年3 月25日出具之航藥鑑字第0991954 號毒品鑑定書1 紙
    存卷可稽。故上開扣案物自屬毒品危害防制條例第2 條第2
    項第1 款及第2 款分別所列管之第一級及第二級毒品，均為
    違禁物，是除檢驗用罄部分業已滅失毋庸宣告沒收銷燬外，
    自應依毒品危害防制條例第18條第1 項前段規定宣告沒收銷
    燬之。從而，聲請人此部分聲請，經核於法尚無不合，應予
    准許。
四、至扣案之愷他命1 包（驗餘淨重0. 2004 公克）、愷他命1
    包（驗餘淨重0.1261公克），經送交通部民用航空局航空醫
    務中心檢驗結果，固均屬第三級毒品愷他命無訛，有該中心
    98年5 月25日出具之航藥鑑字第0000000 號、98年6 月18日
    航藥鑑字第0983038 號毒品鑑定書各1 紙存卷可稽。然查，
    被告林宜芬係因施用第一、二級毒品案件，經臺灣板橋地方
    法院檢察署檢察官以99年度毒偵緝字第179 、180 、181 、
    182 、183 、184 號、99年度毒偵字第2537號為不起訴處分
    確定，有上開不起訴處分書在卷可參，既不足認被告有何毒
    品危害防制條例明文規定之製造、運輸、販賣、意圖販賣而
    持有、以非法方法使人施用、引誘他人施用或轉讓本件第三
    級毒品愷他命之犯罪行為，本件查獲之上開第三級毒品，即
    非屬違禁物；再者，持有第三級毒品並無刑責之規定，致所
    查獲之第三級毒品應如何處理，在實務上衍生諸多疑問，是
    毒品危害防制條例於92年6 月6 日修正時，即據此修正該條
    例第18條第1 項前段為「查獲之第一、二級毒品及專供製造
    或施用第一、二級毒品之器具，不問屬於犯人與否，均沒收
    銷燬之；查獲之第三、四級毒品及製造或施用毒品之器具，
    無正當理由而擅自持有者，均沒入銷燬之」，以為處理之依
    據。參諸其修正理由，係鑑於持有及施用第三、四級毒品，
    均未科以刑事罰（嗣於98年5 月20日經修正公布之毒品危害
    防制條例第11條第5 項，亦僅明定持有第三級毒品純質淨重
    20公克以上者之刑責），為免實務上對於該條例第18條第1
    項前段之適用產生疑義，始予明定，顯係有意區別查獲之第
    一、二級毒品及第三、四級毒品之處分程序，則查獲之第三
    、四級毒品，依上揭法條規定，應依行政處分之「沒入銷燬
    」程序處理。又毒品危害防制條例第11條之1 規定：第三、
    四級毒品無正當理由，不得擅自持有，換言之，若有正當理
    由則得持有之，是第三、四級毒品，並非屬絕對禁止持有之
    違禁物，自無刑法第40條第2 項規定之適用，自亦非得由法
    院以裁定宣告單獨沒收之。是聲請人聲請就上開第三級毒品
    愷他命宣告沒收銷燬之，於法尚有未合，此部分聲請即屬無
    據，應予駁回。
五、爰依刑事訴訟法第220 條，刑法第40條第2 項，毒品危害防
    制條例第18條第1 項前段，裁定如主文。
中    華    民    國    99    年    11    月    5     日
                  刑事第十二庭    法  官  王士珮
以上正本證明與原本無異。
如不服本裁定應於送達後5 日內向本院提出抗告狀。
                                  書記官  金和國
中    華    民    國    99    年    11    月    5     日

司法院資訊處製作；財團法人民間司法改革基金會備份。
